臺灣臺中地方法院刑事判決　100年度訴字第1504號
公　訴　人　臺灣臺中地方法院檢察署檢察官
被　　　告　魏博志
上列被告因違反毒品危害防制條例案件，經檢察官提起公訴（
100年度毒偵字第972號），於本院準備程序中，被告就被訴事實
為有罪之陳述，經本院合議庭裁定由受命法官獨任進行簡式審判
程序，本院判決如下：
    主    文
魏博志施用第一級毒品，累犯，處有期徒刑拾月；又施用第二級
毒品，累犯，處有期徒刑肆月。應執行有期徒刑壹年。扣案之第
二級毒品甲基安非他命壹包（送驗淨重零點三二六四公克，驗餘
淨重零點三二二六公克公克）沒收銷燬；扣案之包裝袋壹只沒收
。
    犯罪事實
一、魏博志前於民國89年間，因施用毒品案件，經本院裁定觀察
    勒戒，經評估無繼續施用毒品傾向，於89年8月28日執行完
    畢釋放，並由臺灣臺中地方法院檢察署檢察官以89年度毒偵
    字第5343號為不起訴處分確定；復於90年間，因施用毒品案
    件，經本院裁定觀察勒戒，經評估無繼續施用毒品傾向，於
    91年3月14日執行完畢釋放，並經臺灣臺中地方法院檢察署
    檢察官以90年度毒偵字第5651號為不起訴處分確定。復(一)
    於90年間，因搶奪案件，經本院以90年度訴字第2633號判決
    判處有期徒刑3年2月確定，其經入監執行，於92年12月17日
    因縮短刑期假釋出監，並付保護管束，其後撤銷假釋，尚有
    殘刑有期徒刑10月3日；（二）於93年間，因施用毒品、詐
    欺等案件，經本院分別(1)以93年度訴字第1923號判決判處有
    期徒刑10月確定、(2)94年度訴字第1154號判決判處有期徒刑
    9月確定、(3)94年度中簡字第634號判決判處有期徒刑4月確
    定，上開(1)(3)案件合併定應執行有期徒刑1年確定，與(2)案
    件、前述案件所餘殘刑接續執行後，迄於96年2月16日因縮
    短刑期假釋出監並付保護管束，迄至96年5月6日保護管束期
    滿，未經撤銷假釋，其所餘未執行之刑，以已執行完畢論。
    仍不知悔改，基於施用第一級毒品海洛因之犯意，於100年3
    月4日下午某時許，在其位於臺中市○○區○○路271巷9弄
    25 號住處內，將第一級毒品海洛因置入針筒內摻入水混合
    後，以注射手臂血管之方式，施用第一級毒品海洛因1次；
    其另基於施用第二級毒品甲基安非他命之犯意，於上述時間
    之後2小時許，於上址處所，再將第二級毒品甲基安非他命
    置入玻璃球內，以燒烤玻璃球而吸食煙霧之方式，施用第二
    級毒品甲基安非他命1次。俟經警於100年3月7日7時5分許，
    持臺灣臺中地方法院檢察署檢察官核發之拘票，前往上址其
    住所拘提魏博志到案，並經其同意搜索其上址住所，扣得其
    所有供本件施用之第二級毒品甲基安非他命1包（含袋重0.7
    公克，送驗淨重0.32 64公克，驗餘淨重0.3226公克）及NO
    KIA牌行動電話1支（含門號0000000000號SIM卡1枚），亦經
    其同意採集其尿液送驗結果，確呈嗎啡、安非他命及甲基安
    非他命之陽性反應，方查獲上情。
二、案經臺中市政府警察局豐原分局報告臺灣臺中地方法院檢察
    署檢察官偵查起訴。
    理    由
一、按除被告所犯為死刑、無期徒刑、最輕本刑為3年以上有期
    徒刑之罪或高等法院管轄第1審案件者外，於前條第1項程序
    進行中，被告先就被訴事實為有罪之陳述時，審判長得告知
    被告簡式審判程序之旨，並聽取當事人、代理人、辯護人及
    輔佐人之意見後，裁定進行簡式審判程序；除簡式審判程序
    及簡易程序案件外，第1審應行合議審判，刑事訴訟法第273
    條之1第1項、第284條之1分別定有明文。本案被告所涉係死
    刑、無期徒刑、最輕本刑為3年以上有期徒刑之罪或高等法
    院管轄第1審案件以外之罪，並於本院行準備程序時就被訴
    事實為有罪之陳述，本院合議庭依前揭規定，經評議結果，
    裁定改由受命法官獨任行簡式審判程序。是其證據之調查，
    自不受刑事訴訟法第159條第1項、第161條之2、第161條之3
    、第163條之1及第164條至第170條規定之限制，合先敘明。
二、上揭犯罪事實，業據被告魏博志於警詢、偵訊及本院準備程
    序、審理中自白不諱，且警方於100年3月7日7時50分許採集
    被告尿液送驗之結果，確呈嗎啡、安非他命及甲基安非他命
    之陽性反應，此有臺中市政府警察局豐原分局毒品案件委託
    鑑驗尿液代號與真實姓名對照表、詮昕科技股份有限公司出
    具之濫用藥物尿液檢驗報告各1紙（參見偵卷第47-48、63頁
    ）附卷可稽，又扣案之透明結晶物，經送請行政院衛生署草
    屯療養院鑑驗結果，檢出第二級毒品甲基安非他命成分（送
    驗淨重0.3264公克，驗餘淨重0.3226公克），有該院草療鑑
    字第1000300098號鑑定書1紙在卷可稽（參見偵卷第73頁）
    。綜上，足認被告自白核與事實相符，堪以採信，應依法論
    罪科刑。
三、按施用第一、二級毒品為犯罪行為，毒品危害防制條例第10
    條定有處罰明文。故施用第一、二級毒品者，依前揭規定本
    應科以刑罰，惟基於刑事政策，對合於一定條件之施用者，
    則依同條例第20條、第23條之規定，施以觀察、勒戒及強制
    戒治之保安處分。又毒品危害防制條例於92年7月9日修正公
    布，自93年1月9日施行，其中第20條、第23條將施用毒品之
    刑事處遇程序，區分為「初犯」及「5年內再犯」、「5 年
    後再犯」。依其立法理由之說明：「初犯」，經觀察、勒戒
    或強制戒治後，應為不起訴處分或不付審理之裁定；經觀察
    、勒戒或強制戒治執行完畢釋放後，「5年內再犯」者，因
    其再犯率甚高，原實施之觀察、勒戒及強制戒治既已無法收
    其實效，爰依法追訴或裁定交付審理。至於經觀察、勒戒或
    強制戒治執行完畢釋放後，「5年後再犯」者，前所實施之
    觀察、勒戒或強制戒治已足以遮斷其施用毒品之毒癮，為期
    自新及協助其斷除毒癮，仍適用「初犯」規定，先經觀察、
    勒戒或強制戒治之程序。從而依修正後之規定，僅限於「初
    犯」及「5年後再犯」二種情形，始應先經觀察、勒戒或強
    制戒治程序。倘被告於5年內已再犯，經依法追訴處罰，縱
    其第3次（或第3次以上）再度施用毒品之時間，在初犯經觀
    察、勒戒或強制戒治執行完畢釋放5年以後，已不合於「5年
    後再犯」之規定，且因已於「5年內再犯」，顯見其再犯率
    甚高，原實施觀察、勒戒或強制戒治，已無法收其實效，即
    應依該條例第10條處罰。至於第3次（或第3次以上）施用毒
    品之時間，是否宜有期間限制？以多久為適宜？則分屬刑事
    政策、專門醫學之範圍，非審判機關所能決定，有待循立法
    途徑解決（最高法院97年度第5次刑事庭會議決議、97年度
    臺非字第348、390、405、406、423號判決意旨及臺灣高等
    法院暨所屬法院98年法律座談會刑事類提案第18號結論參照
    ）。查被告有如犯罪事實欄所載2次觀察勒戒及法院判決科
    刑等情，此有臺灣高等法院被告前案紀錄表及刑案資料查註
    紀錄表在卷可稽，是被告本件再度施用第一、二級毒品行為
    ，即與5年後再犯之情形有別，無再經觀察、勒戒或強制戒
    治之必要，應由檢察官逕行起訴，附此敘明。
四、核被告魏博志前揭所為，係犯毒品危害防制條例第10條第1
    項施用第一級毒品罪、第10條第2項施用第二級毒品罪。被
    告持有第一、二級毒品進而施用，其持有第一、二級毒品之
    低度行為，應為其施用第一、二級毒品之高度行為吸收，不
    另論罪。被告所犯上開二罪，其犯意各別，行為互殊，應予
    分論併罰。又被告有如犯罪事實所載之前科紀錄，有臺灣高
    等法院被告前案紀錄表、臺灣臺中地方法院檢察署刑案資料
    查註紀錄表各1份在卷可憑，其於有期徒刑執行完畢後5年內
    ，故意再犯本件有期徒刑以上之二罪，均為累犯，皆應依刑
    法第47條第1項之規定，俱加重其刑。惟本件被告係經方實
    施通訊監察時獲知被告魏博志向黃永見（檢察官另案偵查中
    ）購買上開毒品，非因被告供述而查獲上手黃永見乙節，有
    臺中市政府警察局豐原分局100年6月8日中市警分豐偵字第
    1000020042號函一紙在卷可按，故本件被告自無依毒品防制
    條例案件第17條第1項之規定減輕其刑之適用，附此說明。
    爰審酌被告經觀察、勒戒程序執行完畢後，仍未能徹底戒絕
    毒品，再犯本件施用第一、二級毒品犯行，足見其戒絕毒癮
    之意志不堅，未能體悟施用毒品對自己、家人造成之傷害及
    社會之負擔，並足以衍生其他犯罪發生，惟念其犯後尚知坦
    承犯行，態度良好，及施用毒品乃戕害自身健康，尚未直接
    危害他人等一切情狀，各量處如主文所示之刑，並定如主文
    所示應執行之刑，以資懲儆。
五、扣案之第二級毒品甲基安非他命1包（送驗淨重0.3264公克
    ，驗餘淨重0.3226公克），為被告所有供本案使用之物品，
    業據被告於偵訊中供明在卷（偵卷第58頁），依毒品危害防
    制條例第18條第1項前段之規定，諭知沒收銷燬之；又本件
    扣案上開毒品第二級毒品甲基安非他命1包，既經前開鑑驗
    機關將上開毒品與外包裝袋加以析離，而秤得淨重0.3264公
    克，自非無法析離，惟該包裝袋壹只係被告所有且供其包裝
    該毒品之使用，應依刑法第38條第1項第2款之規定宣告沒收
    。至於鑑驗耗用之毒品既已滅失，自無庸宣告沒收銷燬，併
    此敘明；另扣案之NOKIA牌行動電話（含門號0000000000號
    SIM 卡1張）1支，無證據足資證明確與本案被告施用第一、
    二級毒品之犯行有關，爰不另為宣告沒收，附此敘明。
據上論斷，依刑事訴訟法第273條之1第1項、第299條第1項前段
，毒品危害防制條例第10條第1項、第2項、第18條第1項前段，
刑法第11條前段、第47條第1項、第38條第1項第2款、第51條第5
款，判決如主文。
本案經檢察官李善植到庭執行職務。
中    華    民    國   100    年    8     月    25    日
                    刑事第七庭   法  官  張德寬
以上正本證明與原本無異。
如不服本判決應於收受送達後10日內向本院提出上訴書狀，並應
敘述具體理由；其未敘述上訴理由者，應於上訴期間屆滿後20日
內向本院補提理由書（均須按他造當事人之人數附繕本）「切勿
逕送上級法院」。
                                書記官   王麗雯
中    華    民    國    100    年    8    月    25    日
附錄論罪科刑法條
毒品危害防制條例第10條
施用第一級毒品者，處 6 月以上 5 年以下有期徒刑。
施用第二級毒品者，處 3 年以下有期徒刑。